最高法院刑事判決　　　　　　　九十六年度台上字第四七三號
上　訴　人　甲○○
　　　　　　丁○○
上 列一 人
選任辯護人　邱群傑律師
上　訴　人　乙○○　男民國○○年○月○○日生
　　　　　　　　　　身分證統一編號：Ｚ000000000
　　　　　　　　　　住台灣省台北縣中和市○○街342號8樓之
　　　　　　丙○○　男民國○○年○月○○日生
　　　　　　　　　　身分證統一編號：Ｚ000000000
　　　　　　　　　　住台灣省台北縣萬里鄉雙興村太和26之1
上列上訴人等因恐嚇取財案件，不服台灣高等法院中華民國九十
五年八月三十日第二審判決（九十五年度上訴字第三八八號，起
訴案號：台灣台北地方法院檢察署九十四年度偵字第四九三九號
），提起上訴，本院判決如下：
    主  文
原判決關於甲○○、丁○○、乙○○部分撤銷，發回台灣高等法
院。
其他上訴駁回。
    理  由
一、關於發回部分（即甲○○、丁○○、乙○○部分）：
本件原判決撤銷第一審關於上訴人甲○○、丁○○、乙○○部分
之判決，改判仍依修正前刑法有關牽連犯、連續犯之規定，論處
甲○○、丁○○、乙○○共同連續意圖為自己不法之所有，以恐
嚇使人將本人之物交付各罪刑（乙○○累犯），固非無見。
惟查：(一)、科刑之判決書，對於犯罪事實，必須詳加認定，明確
記載，然後於理由內敘明犯罪事實所憑之證據，及其認定之理由
，使事實與理由一致，方足以資論罪科刑。原判決事實二(二)、僅
記載民國九十三年九月間某日晚間七、八時許，共犯王復華基於
意圖為自己不法所有及妨害自由之概括犯意，駕駛所有休旅車，
前往台北市○○○路遠企飯店前某大樓與具相同犯意聯絡之范峻
武、高國峰及乙○○三人會合後，先至被害人彭○○住處埋伏，
見彭男外出，即一路開車尾隨至大安國中旁等候。及王復華取得
款項新台幣（下同）三百萬元後，即朋分與范峻武等人花用等情
。就乙○○與王復華等人如何謀議對彭○○恐嚇取財與以非法方
法剝奪其行動自由，及朋分若干金錢花用等情，並未詳加認定明
確記載，且對於如何認定乙○○具有意圖為自己不法所有之犯意
，亦未說明其所憑之證據，自不足資為論罪科刑之依據，並有理
由不備之違誤。又原判決事實二(三)、僅記載王復華指示具相同犯
意聯絡之范峻武、邱麒翰、駱俊舟三人，於九十三年十月二十七
日上午七時四十分許，前往台北市○○街某地下停車場，強拉被
害人汪男上車後，載往台北縣深坑附近山區公墓，剝奪汪男之行
動自由。到達山上後，王復華與知情之乙○○亦稍後共乘一車上
山會合。由王復華以汪男淫人妻為由，對汪男恐嚇取得一百萬元
現款後，與范峻武等人朋分花用等情。就范峻武等人強拉汪男上
車載往山區，剝奪行動自由及由王復華向汪男恐嚇取財朋分花用
之行為，乙○○有無與之犯意聯絡及分贓之事實，則未詳加認定
明確記載，遽論以連續犯剝奪人行動自由及恐嚇取財之罪刑，亦
有可議。(二)、共同正犯之成立，以有犯意之聯絡，與行為之分擔
為要件，而此項要件，除應於事實內詳加記載外，並應於理由逐
一說明其認定此項事實所憑之證據，方足資為論罪科刑之依據。
原判決事實二(八)、(九)、(十)、(十一)、(十二)、(十三)、雖認定王復華先後指示
具犯意聯絡之范峻武、高國峰、邱麒翰等人強押被害人蔡男等加
以剝奪行動自由或恐嚇取財之行為，但僅記載邱麒翰再找知情之
丁○○或甲○○參與埋伏、查看等情而已，對於丁○○、甲○○
二人就王復華等人之行為，如何知情、有無犯意之聯絡，均未詳
加記載，明確認定，即認知情而論以妨害行動自由及恐嚇取財之
共同正犯，自非適法。(三)、刑法上之恐嚇取財罪係以將來之惡害
通知被害人，使生畏怖心而為財物之交付為構成要件。依原判決
事實二(十一)、所載被害人張男被載到山上後，「王復華上車，向張
男稱是否有於某一時間帶一名女子，並表稱（示）是受該女子之
男友委託處理。」等語，及事實二(十二)、所載「到達山上後，由王
復華出面與黃某談有關某女子上情，並要其處理。」等情。並無
記載有以何種將來之惡害通知被害人，使生畏怖心之情，則對於
甲○○、丁○○論以共同恐嚇取財罪，即非有據。又依原判決理
由壹、三(十二)、就事實二(十二)、部分之事實，雖引用共同被告王復華
、范峻武、邱麒翰、高國峰及甲○○、丁○○互為證人之證詞為
論據，但渠等證詞僅係供述案發當日將被害人黃男帶上車之過程
以及黃男交付十萬元之事，並未提及如何以非法方法強押被害人
上車及有人出言恐嚇被害人，使心生畏怖之語，則執以為論罪之
依據，即與證據法則不相適合，而有理由矛盾之違誤。(四)、依原
判決事實二(十)、所載：邱麒翰與丁○○至台北市內湖區○○○路
○段一八０巷六號福華廣場埋伏數次，均未見被害人陳男出現。
嗣於九十四年一月十九日上午十時許，邱麒翰另夥同范峻武、高
國峰及甲○○再次前往上址埋伏等候，范峻武見陳男駕車至福華
廣場地下停車場停車後，下車步行，始將其強押上車載至台北縣
深坑山上，並對其恐嚇取財得逞等情。又依事實二(十二)、所載：邱
麒翰夥同丁○○跟監被害人黃男埋伏數次，但均未見到王復華所
指之車輛。嗣於九十四年二月三日某時，王復華得知黃男之行蹤
，即與范峻武、邱麒翰、甲○○、高國峰及綽號「紅馬」等人聯
絡，將黃男駕駛之車擋下，並將黃男載往深坑山上談判取款等情
。則丁○○雖曾有參與埋伏或跟監之事，但均未遇見被害人，而
嗣後陳男、黃男被攔截載至山上談判付款時，丁○○並未在場參
與，何以仍應負共同正犯之責，原判決未詳加說明，自有理由不
備之違誤。(五)、乙○○既否認參與原判決事實二(二)、之案件，並
辯稱：事實二(二)、之案，伊根本未去，伊去越南，於九十三年十
月間才回來等語。如果所辯屬實，則原判決事實二(二)所載之犯罪
時間，乙○○是否可能參與犯行，即非無疑。原審對於此項有利
乙○○之證據，未與調查說明，遽行判決，亦有違誤。甲○○、
丁○○、乙○○上訴意旨分別指摘原判決關於渠等部分不當，非
全無理由，應認渠等部分有撤銷發回更審之原因。又原判決就甲
○○、丁○○不另為無罪諭知部分，基於審判不可分原則，併予
發回。再恐嚇取財罪依刑事訴訟法第三百七十六條第六款之規定
，雖屬不得上訴於第三審法院之案件，但其牽連犯刑法第三百零
二條第一項以非法方法剝奪人行動自由罪，原得上訴，而牽連犯
罪之上訴又不可分，則對於該重罪亦應認為得上訴於第三審法院
，附此敘明。
二、關於駁回部分（即丙○○部分）：
按上訴書狀，應敘述上訴之理由，其未敘述理由者，得於提起上
訴後十日內補提理由書於原審法院，已逾上述期間，而於第三審
法院未判決前，仍未提出上訴理由書狀者，應以判決駁回之。刑
事訴訟法第三百八十二條第一項、第三百九十五條後段，分別定
有明文。經查上訴人丙○○因牽連犯恐嚇取財、妨害自由等罪案
件，不服原審判決，於九十五年九月十一日提起上訴，並未敘述
理由，迄今逾期已久，於本院未判決前仍未提出，依上開規定，
其上訴自非合法，應予駁回。
據上論結，應依刑事訴訟法第三百九十七條、第四百零一條、第
三百九十五條後段，判決如主文。
中　　華　　民　　國　九十六　年　　一　　月　二十五　日
                      最高法院刑事第五庭
                          審判長法官  莊　登　照
                                法官  洪　明　輝
                                法官  黃　一　鑫
                                法官  林　秀　夫
                                法官  徐　昌　錦
      本件正本證明與原本無異
                                      書  記  官
中　　華　　民　　國　九十六　年　　一　　月　二十九　日
                                                      G
